【裁判字號】    89,上訴,829
【裁判日期】    890509
【裁判案由】    違反槍砲彈藥刀械管制條例等
【裁判全文】
臺灣高等法院刑事判決                            八十九年度上訴字第八二九號
    上  訴  人
    即  被  告  甲○○
右上訴人，因違反槍砲彈藥刀械管制條例案件，不服臺灣士林地方法院，八十八年度
訴字第三二二號，中華民國八十九年一月十七日第一審判決（起訴案號：臺灣士林地
方法院檢察署八十八年度偵字第三０五六號），提起上訴，本院判決如左：
    主  文
上訴駁回。
    事  實
一、甲○○前於民國（下同）八十三年間，因違反麻醉藥品管理條例案件，經台灣台
    北地方法院八十三年易字第三三六四號案，判處有期徒刑三月，於同年十月二十
    七日執行完畢，仍不知悔改，明知未經許可，不得無故持有槍械，竟於八十八年
    三月間從不詳之人，取得仿ＣＯＬＴ廠半自動手槍，經不詳之人改造，具有殺傷
    力之玩具手槍一把，及由玩具子彈改造具殺傷力之子彈一顆（另一顆為金屬空彈
    殼），未經許可而持有之。甲○○為向友人蔡鶴齡炫耀，乃於八十八年三月八日
    上午十一時許，將槍彈藏置身上，持往台北市監理處北區分處，適因甲○○將機
    車停放於汽車檢驗車道上，妨礙陳神賢汽車之通行，陳神賢對其機車鳴按喇叭，
    甲○○因此不滿，二人遂發生爭執、拉扯，甲○○不敵，竟掏出藏置在腰際之改
    造手槍，欲恐嚇陳神賢，惟於陳神賢未及發現該手槍之前（甲○○所為尚未構成
    恐嚇罪），在一旁之王東亞見狀立即將甲○○撲倒，與陳神賢、蔡鶴齡（另經檢
    察官為不起訴處分）合力搶下甲○○之手槍，彈匣因拉扯而掉落在地，蔡鶴齡持
    起掉落彈匣，在員警抵達現場時，主動交出彈匣，警員並在現場起出改造之手槍
    。
二、案經台北市政府警察局刑事警察大隊報請臺灣士林地方法院檢察署檢察官偵查起
    訴。
    理  由
一、右揭事實，業據上訴人即被告甲○○坦承不諱，核與被害人陳神賢、證人王東亞
    、蔡鶴齡陳述情節相符，並有改造槍枝一把、子彈一發扣案可資佐證，而扣案之
    槍、彈經送鑑定，認均具有殺傷力乙節，有內政部警政署刑事警察局八十八年三
    月十六日刑鑑字第二二七九五號鑑驗通知書在卷可憑，而該手槍係以金屬槍管改
    造而成之情，並有該鑑驗通知書可佐，被告犯行堪以認定。
二、核被告所為，係犯槍砲彈藥刀械管制條例第十一條第四項未經許可持有可發射子
    彈具有殺傷力之槍砲罪，及同條例第十二條第四項未經許可持有子彈罪，被告係
    以一持有行為，同時持有改造手槍及子彈，觸犯犯罪構成要件不相同之罪，為想
    像競合犯，應從一重之未經許可持有可發射子彈具有殺傷力之槍砲罪處斷。被告
    前於八十三年間，因違反麻醉藥品管理條例案件，經台灣台北地方法院判處有期
    徒刑三月，於同年十月二十七日執行完畢，有卷附之被告全國前案紀錄表可憑，
    其於五年內再犯最重本刑為有期徒刑以上之本罪，為累犯，依法加重其刑。原審
    審酌被告之品行、犯罪之動機、目的、手段、未經許可持有改造手槍及子彈，對
    社會治安有重大危害，及其犯後態度等一切情狀，適用槍砲彈藥刀械管制條例第
    十一條第四項、第十二條第四項，刑法第十一條前段、第五十五條、第四十七條
    、第四十二條第二項、第三十八條第一項第一款，罰金罰鍰提高標準條例第二條
    ，現行法規所定貨幣單位折算新台幣條例第二條，判處被告有期徒刑二年，併科
    罰金新台幣十萬元，罰金刑部分並諭知如易服勞役時，以新台幣九百元即銀元三
    百元折算一日之標準。再審酌被告隨身攜帶槍、彈，遇事即在公共場所取出欲恐
    嚇他人，其行為危險且嚴重，且於本案經起訴後，在八十八年七月間，又在台北
    市西門町向不詳之人購買具殺傷力之改造手槍一支，持與陳明宏共同妨害他人自
    由，經台灣雲林地方法院八十八年訴字第二七七號案判處有期徒刑二年八月（與
    本案持有槍彈，無連續犯之關係，有該院判決書一份在卷可參），足見被告品性
    不良，其多次持有槍、彈，對社會治安有重大危害，其未來亦有再犯之可能，經
    衡以大法官會議釋字第四百七十一號解釋所釋之比例原則，認有依槍砲彈藥刀械
    管制條例第十九條第一項規定，令被告於刑之執行完畢或赦免後，入勞動場所強
    制工作，以資教化與矯治之必要，爰併宣告被告應於刑之執行完畢或赦免後，入
    勞動場所強制工作年。扣案仿ＣＯＬＴ廠半自動手槍製造之改造手槍一枝、彈
    匣一個為槍枝之部分零件，及子彈一顆，均係違禁物，均宣告沒收，金屬空彈殼
    ，非為違禁物，故不予宣告沒收。又以被告被訴侵占離本人所持有之物，不成立
    犯罪，於理由中敘明（詳如後述），經核均無不合。
三、被告提起上訴，指原審量刑過重，並請求不要判強制工作云云。惟量刑乃屬法院
    依職權所審酌之事項，且原審已於判決理由欄內詳敘量刑所審酌之一切事項，本
    院認原審量刑並無偏重之情形，再原審對被告宣告強制工作，亦無不當之處，被
    告之上訴為無理由，應予駁回。
四、公訴意旨另以：被告於八十八年三月間，意圖為自己不法之所有，在台北市重陽
    橋、中正路不詳年籍之陳政忠（已死亡）住處瓦斯管線旁，拾獲陳政忠所有仿Ｃ
    ＯＬＴ廠半自動手槍，而改造具有殺傷力之玩具手槍一把，及由玩具子彈改造具
    殺傷力之子彈一顆（另一顆為金屬空彈殼），侵占入己，因認被告另涉有刑法第
    三百三十七條之侵占離本人所持有之物罪嫌云云。惟查：被告自白上開槍彈係為
    已死亡之陳政忠所有一節，並無其他證據足以佐證，且據其於調查中所述，曾見
    陳政忠將上開槍彈藏置於陳政忠公寓住處樓梯地下蓄水池，陳政忠死亡後，被告
    於八十八年三月八日上午前往該處取出云云。然自蓄水池處取出之槍彈竟未經鏽
    蝕，而有殺傷力，顯有違常理，足見被告有關其持有槍彈來源之自白並不足採，
    應認被告被訴刑法第三百三十七條之侵占離本人所持有之物罪嫌部分，證據不足
    ，此外復查無其他積極之證據，足以證明被告犯刑法第三百三十七條之罪，因公
    訴人認此部分與前開論罪部分有牽連犯之裁判上一罪關係，爰不就此部分另為無
    罪之諭知，併此敘明。
據上論斷，應依刑事訴訟法第三百六十八條，判決如主文。
本案經檢察官鄭富銘到庭執行職務。
中    華    民    國    八十九    年       五       月       九         日
                            臺灣高等法院刑事第二十二庭
                                審判長法  官  許  正  順
                                      法  官  林  文  舟
                                      法  官  林  明  俊
右正本證明與原本無異。
如不服本判決應於收受送達後十日內向本院提出上訴書狀，其未敘述上訴之理由者並
得於提起上訴後十日內向本院補提理由書（均須按他造當事人之人數附繕本）。
                                      書記官  蕭  進  忠
中    華    民    國    八十九    年        五      月      十一        日
附錄：本案論罪科刑法條全文
槍砲彈藥刀械管制條例第十一條第四項：
  未經許可，持有、寄藏或意圖販賣而陳列第一項所列槍砲者，處一年以上七年以下
  有期徒刑，併科新臺幣七百萬元以下罰金。


司法院資訊處製作；財團法人民間司法改革基金會備份。
